【裁判字號】    97,交聲,2161
【裁判日期】    970908
【裁判案由】    聲明異議
【裁判全文】
臺灣臺中地方法院交通事件裁定        97年度交聲字第2161號
原處分機關  交通部公路總局臺中區監理所臺中市監理站
異  議  人
即受處分人  甲○○
上列受處分人因違反道路交通管理處罰條例案件，對於交通部公
路總局臺中區監理所臺中市監理站中華民國97年7月23日所為之
裁決（裁監稽違字第裁61-GE0000000號），聲明異議，本院裁定
如下：
    主  文
原處分撤銷。
甲○○不罰。
    理  由
一、原處分機關裁決意旨略以：本案異議人即受處分人（下稱受
    處分人）甲○○所有之車號G6L-233號重型機車，於97年6月
    25日15時10分許，在臺中市○○路○段142之1號，因「已領
    有號牌未依位置懸掛」之違規事實，經臺中市警察局第二分
    局育才派出所當場舉發，嗣經受處分人到案申訴，原處分機
    關函請原舉發單位調查結果，仍認受處分人有前開違規行為
    ，原處分機關乃依道路交通管理處罰條例第12條第1項第7款
    、第2項規定裁處罰鍰新臺幣（下同）5,400元整，並牌照（
    行照）吊銷，逾期則依裁決書處罰主文規定裁處，於法並無
    不合等語。
二、本件受處分人聲明異議意旨略以：受處分人因後土除零件鬆
    脫，停放車輛，遭人移動車輛時導致後土除翹起，而未注意
    到便行駛上路，但警察攔下時，已說明原因並立即改正，但
    仍強行開單，伊只是個學生並無重大違規事項，車體也為原
    廠未改裝，爰依法聲明異議等語。
三、按汽車有已領有號牌而未懸掛或不依指定位置懸掛之情形者
    ，處汽車所有人新臺幣3,600元以上10,800元以下罰鍰，並
    禁止其行駛，道路交通管理處罰條例第12條第1項第7款定有
    明文，其意旨在禁止未懸掛或不依指定位置懸掛汽車號牌，
    導致不能辨認牌號之行為，故認定是否未懸掛或不依指定位
    置懸掛汽車號牌者，自應以該號牌有無懸掛，或其所懸掛位
    置是否足以辨識牌號為準。又有關道路交通管理處罰條例第
    12條之「指定位置」之認定，因汽車號牌懸掛位置之規定，
    已於道路交通安全規則第11條業已有明確規範，故應予以參
    考。再者，汽車號牌懸掛位置，除原設有固定位置外，應依
    下列規定懸掛固定：三、機器腳踏車及拖車號牌每車一面，
    應正面懸掛於車輛「後端之明顯適當位置」，且汽車號牌不
    得變造損毀、塗抹或粘貼其他材料、加裝邊框或霓虹燈、裝
    置旋轉架、顛倒懸掛或以安裝其他器具之方式使不能辨認其
    牌號，並不得以他物遮蔽，如有污穢，致不能辨認其牌號時
    ，應洗刷清楚，道路交通安全規則第11條第1項第3款前段、
    第2項亦定有明文。
四、經查，本件受處分人於上開時、地駕駛G6L-233號重型機車
    ，行經臺中市○○路○段142之1號處，因「號牌不依指定位
    置懸掛」之違規，經臺中市警察局第二分局育才派出所員警
    以中市警交字第GE0000000號舉發違反道路交通管理事件通
    知單當場予以舉發，經原處分機關向原舉發單位函查，原舉
    發單位即臺中市警察局第二分局函覆略以：「本件G6L-233
    號重機車號牌雖為固定式，惟其懸掛號牌位置、角度皆與原
    廠不符，申訴人稱係因零件鬆脫及停車遭人搬動所致，惟駕
    駛人駕駛車輛前應做行前檢查，發現零件鬆脫牌照懸掛位置
    不符時即有回復原狀之責，不得任其牌照翹起，自車輛正後
    方難以直接辨識車牌號碼，本案員警依法舉發，並無不當」
    ，原處分機關遂於97年7月23日以裁監稽違字第裁61-GE0000
    000號裁決書，依違反道路交通管理處罰條例第12條第1項第
    7款、第2項，處罰鍰5,400元整，並牌照（行照）吊銷，逾
    期則依裁決書處罰主文規定裁處等情，為受處分人所不爭執
    ，並有中市警交字第GE0000000號舉發違反道路交通管理事
    件通知單、臺中市警察局第二分局97年7月3日中分二警交字
    第0970020603號函、交通部公路總局臺中區監理所臺中市監
    理站裁監稽違字第裁61-GE0000000號裁決書影本各1紙及違
    規採證照片2幀在卷可稽。然參諸前揭說明，受處分人有無
    已領有號牌而不依指定位置懸掛之違規事實，應以該面車牌
    是否「正面懸掛於車輛後端之明顯適當位置」憑斷，而非以
    車牌是否懸掛在「原廠位置」為認定標準，今系爭車牌確係
    正面裝設在受處分人上開機車之後車輪擋泥板前之正後方位
    置，有前揭違規採證照片2幀在卷可參，核符前開條文規定
    之「車輛後端之明顯適當位置」甚明，又其車牌正面上方亦
    有以螺帽固定，並未使用在一般市售之翹牌架上致號牌角度
    過大而無法辨識旗號牌，雖該號牌懸掛位置略高於原固定號
    牌位置上方，且號牌斜度稍較一般機車大，惟依該號牌外在
    形式正面觀之，其字跡清楚並無刻意遮掩之情事，對照卷附
    照片所示其他一般機車後端車牌呈現之狀態，仍可清晰辨別
    號牌，僅其角度有些微上揚，在通常視距之範圍內，應不屬
    未依規定懸掛車牌之情形，且尚未達難以辨識之情形，以一
    般人正常角度觀之，仍可清楚辨識無礙。從而，本件號牌懸
    掛之角度雖有些微上揚，然依上揭違規採證照片觀之，該號
    牌之角度尚難認有致一般人難以辨識之情形，原舉發單位或
    係因距離、當時路況、環境或匆促間難以辨識等其他因素致
    其暫時無法清楚辨識該號牌，然究難以此即可認受處分人所
    有機車之號牌有何未依指定位置懸掛致無法辨識之情形，是
    以現存之積極證據尚不足為不利於受處分人之認定，亦無其
    他更具公信力之證據可證受處分人確有違規之行為，自難單
    憑原舉發單位上開所指情節，即遽認受處分人確有上開違規
    之事實。故本件不足認有「汽車已領有號牌而不依指定位置
    懸掛」之情形，原處分機關交通部公路總局臺中區監理所臺
    中市監理站未予詳查，徒憑原舉發單位之舉發，即對受處分
    人為首揭之舉發，尚有未洽。綜上所述，本件異議為有理由
    ，自應由本院將原處分撤銷，並為不罰之諭知，以資適法。
五、據上論斷，應依道路交通管理處罰條例第87條第2項，道路
    交通案件處理辦法第20條前段規定，裁定如主文。
中    華    民    國    97    年    9     月    8     日
                  臺灣臺中地方法院交通法庭
                      法  官  吳崇道
上正本證明與原本無異。
如不服本裁定，應於送達後5日內，向本院提出抗告狀。
                      書記官  黃舜民
中    華    民    國    97    年    9     月    8     日


司法院資訊處製作；財團法人民間司法改革基金會備份。
